臺灣高雄地方法院刑事判決　　　　　　　　　　　　　九十一年度交訴字第一二號
　　公　訴　人　臺灣高雄地方法院檢察署檢察官
　　被　　　告　乙○○
右列被告因業務過失致人於死案件，經檢察官提起公訴（九十一年度偵字第三一七號
），本院判決如左：
    主  文
乙○○無罪。
    理  由
一、公訴意旨略以：被告乙○○係衣之坊洋傘批發商之送貨司機，駕車是其附隨業務
    ，為從事業務之人。於民國九十年九月二日（農曆七月十五日中元節）九時五分
    許，駕駛車牌號碼ＸＢ─二六○九號自用小貨車（車主丁○○在車內），沿高雄
    市○○區○○路，由北往南方向行駛，途經該路三十號前，當時之天候、路況皆
    良好，其原應注意汽車行駛時，駕駛人應注意車前狀況及兩車併行之間隔，並隨
    時採取必要安全措施。而依當時情形又無不能注意之情事，竟疏於注意車前狀況
    及二車併行之間隔，適有告訴人丙○○之母盧池鳳釵騎乘車牌號碼ＺＫＥ─一九
    一號機車，亦同方向行經該處，致上述小貨車載物廂右側與上述機車左側煞車握
    把及駕駛握把處擦撞，被害人盧池鳳釵因此受有顱骨骨折及顱內出血之傷害，經
    送醫後不治死亡，因認被告乙○○涉有刑法第二百七十六條第二項業務過失致人
    於死罪嫌。
二、按犯罪事實應依證據認定之，無證據不得推定其犯罪事實；又不能證明被告犯罪
    者，應諭知無罪之判決，刑事訴訟法第一百五十四條、第三百零一條第一項分別
    定有明文。次按認定不利於被告之事實，須依積極證據，苟積極證據不足為不利
    於被告事實之認定，即應為有利於被告之認定，更不必有何有利之證據。再事實
    之認定，應憑證據，如未能發現相當證據，或證據不足以證明，自不能以推測或
    擬制之方法，以為裁判之基礎。另告訴人之告訴，係以使被告受刑事訴追為目的
    ，是其陳述是否與事實相符，仍應調查其他證據以資審認。又被害人之陳述如無
    瑕疵，且就其他方面調查又與事實相符，固足採為科刑之基礎，倘其陳述尚有瑕
    疵，則在未究明前，遽採為論罪科刑之根據，即難認為適法（最高法院三十年上
    字第八一六號、四十年台上字第八六號、五十二年台上字第一三○○號、六十一
    年台上字第三○九九號分別著有判例可資參照）。故在告訴人指訴被告涉嫌犯罪
    之場合，如經調查別無其他證據足證其指訴確與事實相符，則本於「罪證有疑、
    利於被告」之證據法則，即不得遽以其片面之指訴，擷為認定被告犯罪之唯一事
    證，合先敘明。
三、本件公訴人認被告乙○○涉有業務過失致人於死犯嫌，係以告訴人丙○○之指述
    、被告乙○○坦承肇事，及被害人盧池鳳釵因本件車禍事故死亡為其論據。惟訊
    據被告乙○○堅決否認有業務過失致人於死犯行，辯稱：「小貨車不是伊駕駛的
    ，車禍當時伊也不在車上，是丁○○在發生車禍後，因沒有駕照，才要伊出來承
    認是開車的人，但確實不是伊開車」等語。經查：
  (一)、本件車禍發生當時，告訴人丙○○並不在現場，顯見其並未親見本件車禍之肇
      事者，且經本院請其至車禍現場訪查，是否有其他證人可證明案發當時本件小
      貨車內有多少人，惟亦無結果，則告訴人丙○○之指述，自不足以認定被告乙○○為本件車禍之肇事者。
  (二)、被告乙○○固於警訊、偵查中自承為本件小貨車之駕駛人，惟其於本院第一次
      審理時即否認之，且本件小貨車之車主為丁○○，而丁○○於本件車禍發生時
      ，並有救助被害人盧池鳳釵之舉動，此亦為起訴書所明載，則車主丁○○於案
      發當時既在場，又有駕駛本件小貨車之能力，此有丁○○所提於九十年四月二
      十三日因「無照駕駛、闖紅燈」，經高雄市政府警察局開立舉發違反道路交通
      管理事件通知單影本在卷可憑，卻非其本人駕駛本件小貨車，即屬可疑。
  (三)、證人丁○○於九十一年二月二十二日本院審理時證稱：「ＸＢ─二六０九號小
      貨車是伊的。九十年九月二日伊沒有把車借給乙○○，是伊自己開車出去的，
      當時乙○○也沒有在車上。伊當時是去救人，之後伊去甲○○家聊天、泡茶，
      當天約下午二點，伊太太打電話找伊，說派出所的人找伊，說有車禍，因伊之
      前有被開一張無照駕駛的紅單，伊就問乙○○有無駕照，乙○○說有，伊要乙○○頂替伊說是開車的人。後來伊叫乙○○開小貨車去派出所，甲○○則騎機
      車載伊去派出所」等語明確，並提出高雄市政府警察局開立舉發違反道路交通
      管理事件通知單影本以實其說，核與證人甲○○於同日證稱：「車子是丁○○
      開的。那天是去年農曆七月十五日，丁○○約早上九點十五分到伊家，他開藍
      色發財車（即本件小貨車）到伊家，說要向伊借機車回家換衣服，因他身上有
      血，他說開車經過龜山那裡，看到一個女的跌倒，伊叫人去叫救護車，之後他
      就開車到我家。丁○○換完衣服後，又到伊家泡茶，約下午二點左右，丁○○
      的太太打電話來說在龜山老人亭附近有發生車禍，派出所的人在找丁○○。丁○○問伊有沒有駕照，伊說沒有，丁○○又說乙○○好像有駕照。乙○○當時
      就距離伊家不遠處泡茶，伊就去叫乙○○到伊家。丁○○向乙○○稱派出所在
      調他，問乙○○有無駕照，乙○○說有駕照，丁○○就說他有救了一個人，現
      在舊城所要伊去做筆錄，乙○○答應去派出所。後伊用機車載他們二人去舊城
      所」等語、證人即丁○○之妻戊○○○於九十一年三月八日本院審理時證稱：
      「伊先生丁○○有開車撞到人，是九十年農曆七月撞到的，如何撞到伊不知道
      。當天丁○○開小貨車回家，他衣服上有血跡，伊問他，他說救了一個人。當
      天下午警察打電話到伊家，問丁○○是否在家，說車子有事情，要丁○○去派
      出所。伊就打丁○○的大哥大，向丁○○說舊城派出所在找他」等語、證人裴
      炒於同日證稱：「當天早上乙○○到伊家找伊兒子周天保泡茶，伊也在現場，
      那天是幾號忘記了。過中午時，有一個人來叫乙○○，說有人要找他，那個人
      就用機車把乙○○載走了」等語大致相符，並有證人丁○○所持用00000
      00000號行動電話與其住家（０七）0000000號電話九十年九月二
      日通聯紀錄在卷可稽，則以證人甲○○、裴炒與被告乙○○、證人丁○○均無
      恩怨，當無故為不實證述，而獨厚被告乙○○之必要，又證人丁○○與戊○○○為夫妻關係，若非有發生車禍之事實，其等當亦無自承或故陷夫婿受刑事追
      訴之理。是應認前開證人所證本件車禍當時係由證人丁○○駕車，被告乙○○
      並不在車上等語為可信，至於其等就部分細節證述不合，應屬時日已久，記憶
      模糊所致，尚難依此即認其等證述係為迴護被告乙○○。
三、綜上所述，本件車禍事故既非被告乙○○駕車所造成，自無將其以業務過失致人
    於死罪名相繩之理。此外復查無他積極證據足認被告乙○○有公訴人所指業務過
    失致人於死犯嫌，不能證明被告乙○○犯罪，自應依法諭知無罪之判決。
四、被告乙○○所涉刑法第一百六十四條罪嫌、證人丁○○所涉過失致人於死罪嫌，
    均應由檢察官另行偵辦，附此說明。
據上論斷，應依刑事訴訟法第三百零一條第一項，判決如主文。
中      華      民      國  九十一    年      四      月     三十     日
                                  臺灣高雄地方法院交通法庭
                                      法  官  曾  逸  誠
右正本證明與原本無異。
如不服本判決，應於判決送達後十日內，向本院提出上訴狀。
                                      書記官  張  金  蘭
中    華    民    國      九十一      年      五      月      一      日
